【裁判字號】    88,易,4852
【裁判日期】    890131
【裁判案由】    妨害名譽
【裁判全文】
臺灣高雄地方法院刑事判決                        八十八年度易字第四八五二號
    公  訴  人  臺灣高雄地方法院檢察署檢察官
    被      告  丙○○
         （原名陳明雪）
    選任辯護人  蔡錫欽
                許再定
                許登科
右列被告因妨害名譽案件，經檢察官提起公訴（八十八年度偵字第一七五九六、一八
一八七號），本院判決如左：
    主  文
丙○○意圖散布於眾，而散布文字，指摘足以毀損他人名譽之事，處有期徒刑參月，
如易科罰金，以參佰元折算壹日。
其餘被訴部分無罪。
    事  實
一、丙○○與丁○○係夫妻，平時即有芥蒂而相處不睦，於民國八十八年六月二十四
    日晚間，因懷疑丁○○與甲○○間有曖昧行為，即報警偕同高雄市政府警察局三
    民二分局派出所警員，至丁○○與甲○○相約晤談之高雄市三民區○○○路客家
    文物館對面公園停車場，欲追查兩人妨害家庭之犯行，惟終因該二人未被發覺有
    何犯行而未為移送偵辦。詎丙○○竟基於意圖散布於眾之犯意，趁甲○○在前開
    派出所中接受訊問時，拍攝甲○○在警局之照片，並於八十八年六月二十四至同
    月二十八日間之某不詳時間，在其高雄市新興區○○○路二五六號十四樓之一住
    處，將照片照在白紙上，並在旁註明：「甲○○在深夜勾引、主幼潘董、幽會、
    被告潘董夫人，會同警察捉姦（6/24晚上24:00）有高雄三民派出所（哈爾濱街
    ）的筆錄可查，相片是在三民派出所拍照」等足以毀損他人名譽事實之字句。影
    印數份後，並裝入信封內，於八十八年六月二十八日郵寄泰舜服裝行、伯達服飾
    開發有限公司、詠裕服裝股份有限公司及丁○○所經營位於旗山、岡山、斗六、
    新莊等之主幼商場各門市，用以向丁○○所經營商業有關之不特定人散布指摘。
    毀損其等名譽。
二、案經丁○○與甲○○訴由台灣高雄地方法院檢察署檢察官偵查起訴。
    理  由
壹、有罪部分：
一、訊據被告丙○○固坦認上開照片及文字係由其所製作，並已完成填具信封受信人
    及地址欄之行為，惟矢口否認犯有何妨害名譽之犯行，辯稱：伊只是將所填好之
    文字及信封放在桌上，不知是何人寄出，且原意也只是要認識之廠商告訴丁○○
    ，並沒有散布之意圖云云。惟查：被告於八十八年六月二十四日僅偕同警員查得
    丁○○與甲○○衣著整齊坐於車內，並未構成何妨害家庭犯行，故僅於警局中經
    訊問程序後，該案並未移送檢察署偵辦，業據證人即當天執行勤務之員警陳細郎
    及乙○○於審理中證述明確，是丁○○與甲○○既無何積極事證以資認定有何曖
    昧行為，則丙○○所註明甲○○在深夜勾引丁○○等語，自不屬實，且該語若經
    散布於他人亦足以損毀丁○○及甲○○之名譽，應堪認定。又被告雖僅寄達與丁○○經營商業有關之公司及門市部，惟參以被告均泛以公司行號名稱為受信人，
    自存有受信公司行號之任何人均得拆閱傳布之意，被告散布於不特定人之意圖亦
    甚明，所辯要廠商告訴丁○○云云，屬臨訟卸責之詞，不足採憑。再被告辯以上
    開信件並非自己所寄出云云，惟被告未能提出何證明以供本院調查究係何人寄出
    ，且參以被告既已填具文字及信封，散布之意已甚彰顯，其空言抗辯，亦應係脫
    責之詞，不足採信。此外復有被告郵寄上述文、照片之信件二紙、信封七紙、所
    寄出之廠商及主幼商場門市部資料一紙在卷足稽，本件事證明確，被告犯行已堪
    認定，應予依法論科。
二、核被告所為，係犯刑法第三百十條第二項、第一項之以散布文字之方式毀損他人
    名譽罪。爰審酌被告犯罪之手段、對被害人所生侵害、犯罪後態度等一切情狀，
    量處如主文所示之刑，並諭知易科罰金之折算標準，以資懲儆。
貳、無罪部分：
一、公訴意旨略以：被告丙○○於八十八年六月二十四日晚上，因丁○○公司事務未
    處理完，與公司員工甲○○在車上討論，被告竟懷疑二人有曖昧行為而報案，且
    在高雄市政府警察局三民二分局三民派出所時，竟當眾侮罵石女：賤女人，不要
    臉‧‧‧‧勾引我丈夫等語。因認被告涉有刑法第三百零九條第一項之公然侮辱
    罪。
二、公訴人認被告涉有上開罪嫌，無非以告訴人之指訴為其論據。惟按犯罪事實應依
    證據認定之，無證據不得推定其犯罪事實，刑事訴訟法第一百五十四條定有明文
    。又告訴人之告訴，係以使被告受刑事訴追為目的，是其陳述是否與事實相符，
    仍應調查其他事實以資審認，始得為不利於被告之認定，最高法院五十二年台上
    字第一三○○號著有判例可資參照。訊據被告丙○○堅決否認有何侮辱之犯行，
    辯稱：伊並未在警局中辱罵甲○○等語。經查：被告在丁○○及甲○○至警局接
    受訊問時，伊持相機逕以拍照，為警員制止後，並與警員說了幾句話後，即離開
    警局，業據證人陳細郎於審理中證述綦詳，且參以被告既在警局內，若任意而為
    公然侮辱之行為，亦隨時會被警員制止，依常情在警局中為該犯行之可能性亦不
    大。是依前揭判例意旨，尚難認被告有為公訴人起訴所指之侮辱犯行，是本案自
    不能僅憑告訴人甲○○之指訴，即推定係被告所為，此外，本院復查無其他積極
    證據足認被告有被訴侮辱之犯行，是本案不能證明被告侮辱犯行，爰為無罪之諭
    知。
據上論斷，應依刑事訴訟法第二百九十九條第一項前段、第三百零一條第一項，刑法
第三百十條第二項、第一項、第四十一條，罰金罰鍰提高標準條例第一條前段、第二
條，判決如主文。
本案經檢察官陳瑞堯到庭執行職務。
中      華      民      國    八十九    年      一      月    三十一    日
                              臺灣高雄地方法院刑事第三庭
                                      法    官    古 振 暉
右正本證明與原本無異。
如不服本判決，應於判決送達後十日內，向本院提出上訴狀。
                                      書 記 官    吳 建 德
中    華    民    國      八十九      年      二      月       二       日
附錄本案論罪科刑法條全文：
刑法第三百十條第一、二項：意圖散佈於眾，而指摘或傳述足以毀損他人名譽之事者
                          ，為誹謗罪，處一年以下有期徒刑、拘役或五百元以下
                          罰金。
                          散布文字、圖畫犯前項之罪者，處二年以下有期徒刑、
                          拘役或一千元以下罰金。


司法院資訊處製作；財團法人民間司法改革基金會備份。
